【裁判字號】    94,上訴,1433
【裁判日期】    950119
【裁判案由】    違反槍砲彈藥刀械管制條例等
【裁判全文】
臺灣高等法院高雄分院刑事判決        94年度上訴字第1433號
上  訴  人
即  被  告  甲○○
                    （另案在臺灣台南監獄台南分監執行中）
選任辯護人  王家鈺律師
上  訴  人
即  被  告  乙○○
                    （另案在臺灣屏東監獄竹田分監執行中）
            丙○○
                    押)
            丁○○
                    （另案在臺灣屏東監獄執行中）
上 列三 人
共      同
指定辯護人  本院公設辯護人  李佩娟
上列上訴人因違反槍砲彈藥刀械管制條例等案件，不服台灣屏東
地方法院中華民國94年8 月24日第一審判決（起訴案號：臺灣屏
東地方法院檢察署93年度偵字第1719號，移送原審併辦案號：臺
灣臺南地方法院檢察署93年度偵字第12053 號），提起上訴（移
送本院併辦案號：臺灣屏東地方法院檢察署94年度偵字第4721、
5471號），本院判決如下：
    主  文
原判決關於乙○○、丁○○、丙○○部分撤銷。
乙○○未經許可，販賣可發射子彈具有殺傷力之改造手槍，累犯
，處有期徒刑柒年陸月，併科罰金新台幣拾陸萬元，罰金如易服
勞役，以新台幣玖佰元即銀元參佰元折算壹日。扣案改造手槍壹
枝（槍枝管制編號：0000000000號）、制式子彈貳顆及未扣案之
現金新臺幣拾伍萬伍仟元、0000000000號行動電話壹支，均沒收
。
丁○○幫助未經許可，販賣可發射子彈具有殺傷力之改造手槍，
累犯，處有期徒刑肆年，併科罰金新台幣拾萬元，罰金如易服勞
役，以新台幣玖佰元即銀元參佰元折算壹日。扣案改造手槍壹枝
（槍枝管制編號：0000000000號）、制式子彈貳顆及未扣案之00
00000000號行動電話壹支，均沒收。
丙○○連續未經許可，持有可發射子彈具有殺傷力之改造手槍，
處有期徒刑貳年，併科罰金新台幣拾萬元，罰金如易服勞役，以
新台幣玖佰元即銀元參佰元折算壹日。扣案改造手槍壹枝（槍枝
管制編號：0000000000號）、仿BERETTA 廠84半自動手槍製造之
改造手槍壹枝（槍枝管制編號0000000000號），制式子彈貳顆及
未扣案之0000000000、0000000000號行動電話壹支，均沒收。
其他上訴駁回。
    事  實
一、乙○○曾於民國81、83年間，因違反肅清煙毒條例案件，經
    台灣屏東地方法院、臺灣臺中地方法院分別判處有期徒刑4
    年8 月、3 年6 月確定，經接續執行後假釋出獄，復撤銷假
    釋執行殘刑，於92年12月26日縮刑期滿執行完畢。丁○○前
    於88年間因犯竊盜案件，經台灣屏東地方法院判處有期徒刑
    5 月確定，於89年11月8 日執行完畢；又於89年間因違反毒
    品危害防制條例案件，先後經台灣屏東地方法院判處有期徒
    刑6 月、1 年2 月確定，於90年10月30日入監執行，至92年
    4 月27日起獲准假釋出監，於92年6 月7 日縮刑假釋期滿，
    以已執行論。
二、乙○○為償還向丁○○借貸之金錢，竟意圖販賣槍彈營利，
    於93年3 月中旬某日，向丁○○表示欲販賣槍彈獲利清償債
    務，商請代為介紹買主。適有甲○○欲購制式手槍、子彈，
    並委託丙○○代為尋找購買槍彈之管道，而丙○○與丁○○
    為舊識，丙○○乃將甲○○欲購買槍彈之訊息告知丁○○，
    丁○○亦將乙○○欲出售槍彈之訊息告知丙○○，丁○○竟
    基於幫助乙○○販賣槍彈之犯意，丙○○則基於幫助甲○○
    持有槍彈之犯意（丙○○持有改造手槍係基於概括之犯意）
    ，並以乙○○所有之0000000000號行動電話、丁○○所有之
    0000000000號行動電話、丙○○所有之0000000000、000000
    0000號行動電話、被告甲○○所有之0000000000號行動電話
    為聯絡工具，經由丙○○、丁○○居間聯絡，雙方約定於93
    年3 月27日下午，在屏東縣潮州鎮○○路百利撞球場前見面
    洽談交易事宜。乙○○即於同年月27日上午11時許，在高雄
    市○○路與九如路口，以新台幣（下同）120,000 元之價格
    ，向真實姓名、年籍不詳綽號「阿明」之成年男子販入具殺
    傷力之仿BEETTA廠M9型半自動手槍製造之玩具手槍換裝土造
    金屬滑套、槍管改造而成之改造手槍1 枝（槍枝管制編號：
    0000000000號）及制式口徑9 mm子彈3 顆，未經許可持有上
    開具有殺傷力之改造手槍及制式子彈。嗣於同日下午5 、6
    時許，乙○○、丁○○、丙○○、甲○○及陪同甲○○前往
    之不知情友人陳美如（已經檢察官另為不起訴處分確定），
    在屏東縣潮州鎮○○路百利撞球場前見面後，丁○○有事先
    行離去，乙○○、丙○○、甲○○及陳美如4 人則同至屏東
    縣潮州鎮○○路141 巷24號乙○○居住處，到達乙○○上開
    居住處後，丙○○隨即向乙○○借用機車外出，乙○○、甲○○則在上址洽談買賣槍彈事宜，甲○○表明欲購買制式手
    槍及子彈，乙○○明知其欲出售之手槍為改造手槍而非制式
    手槍，仍意圖為自己不法之所有，取出上開改造手槍及制式
    子彈，並向甲○○佯稱該把手槍是制式的，價格為180,000
    元云云，使甲○○陷於錯誤，經由討價還價後，而同意以15
    5,000 元購買上開改造手槍及制式子彈，且當場交付現金15
    5,000 元予乙○○，甲○○未經許可持有上開具有殺傷力之
    改造手槍及制式子彈（甲○○持有子彈部份係基於概括之犯
    意）。雙方交易完成後，丙○○亦返回上址，甲○○、丙○○及陳美如3 人隨即同往國道三號高速公路崁頂交流道附近
    ，甲○○遂持其購得之上開改造手槍及制式子彈，加以試射
    1 顆子彈，惟發現退彈殼不順，懷疑所購買之手槍非制式手
    槍，即要求丙○○以電話聯絡丁○○，由丁○○聯絡乙○○
    欲退還上開改造手槍及制式子彈，丁○○隨即聯絡乙○○，
    並約定在上開乙○○居住處見面，而後丁○○又陪同丙○○
    、甲○○、陳美如3 人前往。迨於同日下午9 時許，甲○○
    等4 人甫抵達上開乙○○居住處前，立即為發現上情而在場
    埋伏之警員查獲，並扣得上開改造手槍1 枝、制式子彈2 顆
    及已擊發之彈殼1 顆。
三、甲○○基於上開持有子彈之概括犯意，於93年5 月間某日，
    在臺南市○○區○○路2 段150 巷28弄50號居住處，收受綽
    號「阿砲」之真實姓名年籍不詳之成年男子所贈與之制式口
    徑9 mm子彈8 顆，未經許可持有制式子彈。嗣於93年11月17
    日下午3 時45分許，在上址為警查獲，並扣得制式口徑9 mm
    子彈8 顆。
四、丙○○基於上開未經許可持有具有殺傷力之改造手槍之概括
    犯意，於92年5 月間，在屏東縣東港鎮○○路某網際網路店
    內，以15,000元之價格，向一綽號「阿成」之不詳姓名成年
    男子購得具有殺傷力之仿BERETTA 廠84半自動手槍製造之玩
    具手槍，去除槍管內阻鐵而成之改造手槍1 支，得手後將之
    藏放於屏東縣東港鎮國宅巷21號前草叢中，嗣經警於93年7
    月20日下午17時30分，在上開處所查獲，並查扣上開改造手
    槍1 支（槍枝管制編號0000000000號）。
五、案經高雄市政府警察局三民第二分局移送臺灣屏東地方法院
    檢察署檢察官偵查起訴及移送併案審理。
    理  由
壹：證據能力方面：
一、內政部警政署刑事警察局93年4 月8 日刑鑑字第0930072222
    號、94年1 月5 日刑鑑字第0930234671號槍彈鑑定書2 份，
    分別係高雄市政府警察局三民第二分局、臺南縣警察局玉井
    分局委請鑑定，非由檢察官或法院選任或囑託為鑑定之機關
    ，原係審判外之書面陳述，但此鑑定書已提示並告以要旨，
    被告已知係審判外之書面證據，未對此表示異議，本院酌以
    刑事警察局乃我國槍彈之主要鑑驗機關，人員均受專業訓練
    ，並將鑑驗方法及程序俱載明其上，依刑事訴訟法第159 條
    之5 第2 項規定，認適合作為證據。
二、按若有事實足認被告或犯罪嫌疑人有最輕本刑為3 年以上有
    期徒刑之罪嫌，並危害國家安全或社會秩序情節重大而有相
    當理由可信其通訊內容與本案有關，且不能或難以其他方法
    蒐集或調查證據者，在偵查中得由檢察官核發通訊監察書，
    通訊保障及監察法第5 條第1 項第1 款、第2 項定有明文。
    是如依上開程序之通訊監察所取得之證據，即屬依法定程序
    所取得，自有證據能力。關於被告丁○○之通訊監察，係檢
    察官依法核發實施，有臺灣屏東地方法院檢察署通訊監察書
    在卷可稽（原審法院卷第178 頁），是該通訊監聽譯文取得
    之合法性無疑，自有證據能力。
三、按被告以外之人（包括證人、鑑定人、告訴人、被害人及共
    同被告等）於審判外之陳述雖不符刑事訴訟法第159 條之1
    至之4 等4 條之規定，而經當事人於審判程序同意作為證據
    ，法院審酌該言詞陳述或書面陳述作成時之情況，認為適當
    者，亦得為證據；當事人、代理人或辯護人於法院調查證據
    時，知有刑事訴訟法第159 條第1 項不得為證據之情形，而
    未於言詞辯論終結前聲明異議者，視為有前項之同意，同法
    第159 條之5 定有明文。立法意旨在於傳聞證據未經當事人
    之反對詰問予以核實，原則上先予排除。惟若當事人已放棄
    反對詰問權，於審判程序中表明同意該等傳聞證據可作為證
    據；或於言詞辯論終結前未聲明異議，基於尊重當事人對傳
    聞證據之處分權，及證據資料愈豐富，愈有助於真實發見之
    理念，且強化言詞辯論主義，使訴訟程序得以順暢進行，上
    開傳聞證據亦均具有證據能力。查證人鍾秋山、陳美如於警
    詢中之陳述，雖亦屬審判外之陳述，惟未經被告等人聲明異
    議，本院審酌該言詞陳述係於被查獲當時所做之陳述，其陳
    述與被告等人所供相符，依上開規定，認亦得為證據。至證
    人鍾秋山、陳美如於偵查中之陳述（偵查卷第54頁），經查
    並無顯不可信之情形，故亦得為證據。
四、被告等4 人於本院審理中均已就其等犯行自白不諱，且均核
    與事實相符（詳如後述），依刑事訴訟法第156 條第1 項規
    定，亦得為證據。
貳、實體方面
一、上開犯罪事實，迭據上訴人即被告乙○○、丁○○、丙○○
    、甲○○等4 人於原審審理、本院審理中坦承不諱（原審卷
    第185 至186 、210 至212 、238 至239 頁、本院95年1 月
    12日審判筆錄），核與其4 人以證人身分於原審法院審理時
    證述情節大致相符（原審法院卷第393 至404 頁），亦核與
    證人鍾秋山於偵查中之證述、陳美如於警詢及偵查中證述情
    節相符，並有監聽譯文、通訊監察書各1 份附卷可稽，復有
    扣案之上開改造手槍1 枝、制式口徑9 mm子彈10顆及已擊發
    之彈殼1 顆，以及具有殺傷力之仿BERETTA 廠84半自動手槍
    製造之玩具手槍，去除槍管內阻鐵而成之改造手槍1 支可資
    佐證。而上開改造手槍1 枝、制式口徑9 mm子彈10顆，經送
    鑑定結果，認送鑑改造貝瑞塔手槍，係仿BEETTA廠M9型半自
    動手槍製造之玩具手槍換裝土造金屬滑套、槍管改造而成之
    改造手槍（槍枝管制編號：0000000000號），機械性能良好
    ，可擊發適用子彈，認具殺傷力；送鑑子彈10顆均係口徑9
    mm制式子彈，認具殺傷力等情，有內政部警政署刑事警察局
    內政部警政署刑事警察局93年4 月8 日刑鑑字第0930072222
    號、94年1 月5 日刑鑑字第0930234671號槍彈鑑定書2 份附
    卷足憑；另扣押之貝瑞塔M84 改造手槍1 支，經送鑑定結果
    ，認係由仿BERETTA 廠84半自動手槍製造之玩具手槍，去除
    槍管內阻鐵而成之改造手槍，機械性能良好，可擊發適用子
    彈，認具殺傷力，有內政部警政署刑事警察局93年8 月4 日
    刑鑑字第0930153703號槍彈鑑定書1 份附卷足憑，足認被告
    等4 人之自白均與事實相符，應堪採信。本案事證明確，被
    告等4 人犯行均堪認定。
二、論罪科刑之依據：
  (一)按刑罰上所謂之販賣行為，僅須以營利之意思，而有販入或
    賣出之行為，即足構成，惟意圖營利而販入後，第1 次販賣
    予他人之行為，乃接續原先販入之犯意而為，故不論其出賣
    之行為既遂或未遂，應認僅係基於單一犯意之接續行為，不
    能認係基於概括犯意之連續二行為，而以連續犯論處（最高
    法院84年度台上字第6169號、92年度台上字第2641號判決意
    旨參照）。又被告等行為後，槍砲彈藥刀械管制條例部分條
    文經修正並於94年1 月26日公布，於同年月28日生效，而刪
    除修正前該條例第11條第1 項販賣其他可發射子彈具有殺傷
    力之槍枝罪、同條第4 項之未經許可持有其他可發射子彈具
    有殺傷力之槍枝罪之規定，將該犯罪構成要件及處罰規定移
    置於同條例第8 條第1 項、第4 項，且法定刑分別由「5 年
    以上有期徒刑，併科新台幣1 千萬元以下罰金」、「1 年以
    上7 年以下有期徒刑，併科新台幣7 百萬元以下罰金」，調
    高為「無期徒刑或5 年以上有期徒刑，併科新台幣1 千萬元
    以下罰金」、「3 年以上10年以下有期徒刑，併科新台幣7
    百萬元以下罰金」，依刑法第2 條第1 項但書之規定，比較
    新舊法之結果，應適用較有利於被告之修正前槍砲彈藥刀械
    管制條例第11條第1 項、第4 項論處；被告販賣、持有子彈
    之犯行，該條例於本次修正中未就此處罰規定有修正情形，
    自無比較新舊法之問題，應依現行規定論之。
  (二)查被告乙○○意圖營利販賣上開改造手槍及制式子彈，並於
    出售上開改造手槍予被告甲○○時，施用詐術，佯稱係制式
    手槍，以施用詐術達其出售上開改造手槍之目的，核其所為
    係犯修正前槍砲彈藥刀械管制條例第11條第1 項之販賣具有
    殺傷力之改造槍枝罪、現行同條例第12條第1 項之販賣子彈
    罪及刑法第339 條1 項詐欺取財罪。被告乙○○以營利之意
    思，而有販入上開改造手槍及制式子彈後，再販賣予被告甲○○之行為，乃接續原先販入之犯意而為，應認僅係基於單
    一犯意之接續行為。其因販賣而持有上開改造手槍及制式子
    彈之低度行為，均為販賣之高度行為所吸收，均不另論罪。
    被告乙○○同時販賣改造手槍與子彈，係以一行為同時觸犯
    二構成要件不同之罪名，為想像競合犯，應依刑法第55條之
    規定，從一重論以販賣改造槍枝罪。其所犯上開販賣改造槍
    枝罪與詐欺取財罪間，有方法目的之牽連關係，應從一重論
    以販賣改造槍枝罪。另公訴意旨認上開改造手槍及制式子彈
    係被告乙○○於88年間，在屏東縣潮州鎮住處向1 名綽號「
    阿臘」不詳姓名之人收受而取得，因認被告乙○○另涉有修
    正前槍砲彈藥刀械管制條例第11條第4 項之未經許可持有其
    他可發射子彈具有殺傷力之槍枝及同條例第12條第4 項之持
    有子彈等罪嫌。經查，被告乙○○於偵查中供稱：槍是4 、
    5 年前「阿臘」做好給伊的，現在「阿臘」跑路了云云（偵
    查卷第67頁）；於檢察官聲請羈押由原審法院訊問及原審法
    院準備程序時則供稱：改造手槍及制式子彈是3 、4 年前，
    「阿臘」寄放在伊那裡的云云（偵查卷第236 頁、原審法院
    卷第49、124 頁）；另於原審法院準備程序中又翻異前詞供
    稱：槍彈是伊向綽號「阿明」之男子購買的等語（原審法院
    卷第238 、312 頁）。其前後供述不一，且扣案之上開改造
    手槍及制式子彈價值不斐，倘係「阿臘」所寄放，何以至今
    仍未取回，而本件亦無其他積極事證足認上開改造手槍及制
    式子彈係「阿臘」所贈與或寄放，故公訴意旨認上開改造手
    槍及制式子彈為「阿臘」所有，與常理不符，尚難採信。此
    部分公訴人雖認係另行起意，與前開販賣部分應分論併罰，
    然此部分已經原審到庭檢察官變更犯罪事實，並認應從其一
    重處斷（原審法院卷第311 、405 頁），自無另行諭知無罪
    之必要，併此敘明。被告乙○○曾於81、83年間，因違反肅
    清煙毒條例案件，經原審法院、臺灣臺中地方法院分別判處
    有期徒刑4 年8 月、3 年6 月確定，經接續執行後假釋出獄
    ，復撤銷假釋執行殘刑，於92年12月26日縮刑期滿執行完，
    有臺灣高等法院被告前案紀錄表1 紙在卷可按，其受有期徒
    刑之執行完畢後，5 年之內再犯有期徒刑以上刑之本罪，為
    累犯，應依法加重其刑。
  (三)查被告丁○○係基於幫助之意思，幫助被告乙○○販賣上開
    改造手槍及制式子彈，被告丙○○則係基於幫助之意思，幫
    助被告甲○○持有上開改造手槍及制式子彈。核被告丁○○
    所為，係犯修正前槍砲彈藥刀械管制條例第11條第1 項之販
    賣具有殺傷力之改造槍枝罪、現行同條例第12條第1 項之販
    賣子彈罪之幫助犯；被告丙○○則係犯修正前槍砲彈藥刀械
    管制條例第11條第4 項之持有具有殺傷力之改造槍枝罪、現
    行同條例第12條第4 項之持有子彈等罪之幫助犯。公訴人原
    認被告丁○○、丙○○部分均係犯修正前槍砲彈藥刀械管制
    條例第11條第1 項之販賣具有殺傷力之改造槍枝罪、現行同
    條例第12條第1 項之販賣子彈罪之共同正犯，嗣於原審審理
    中變更為均犯修正前槍砲彈藥刀械管制條例第11條第1 項之
    販賣具有殺傷力之改造槍枝罪、現行同條例第12條第1 項之
    販賣子彈罪等二罪之幫助犯（原審法院卷第311 、405 頁，
    原審到庭檢察官於論告時變更），就被告丙○○部分檢察官
    起訴所引應適用之法條尚有未洽，此部分應予變更。被告丁○○同時幫助販賣改造手槍與子彈，係以一行為同時觸犯二
    以上構成要件不同之罪名，為想像競合犯，應依刑法第55條
    之規定，從一重論以幫助販賣改造槍枝罪。被告丁○○係基
    於幫助之犯意而為上開犯行，為幫助犯，應依刑法第30條第
    2 項減輕其刑。公訴人雖認被告丙○○在甲○○購得槍枝後
    ，與甲○○共同持往他處試槍，認丙○○此部分另犯修正前
    槍砲彈藥刀械管制條例第11條第4 項之持有具有殺傷力之改
    造槍枝罪、現行同條例第12條第4 項之持有子彈等罪云云，
    惟按修正前槍砲彈藥刀械管制條例第11條第4 項之持有具有
    殺傷力之改造槍枝罪、現行同條例第12條第4 項之持有子彈
    等罪所稱未經許可持有其他可發射金屬或子彈具有殺傷力之
    各式槍砲、子彈罪，係指就前揭各式槍砲、子彈為執持占有
    而言，必須行為人主觀上對手槍、子彈有執持占有之意思，
    客觀上有足以顯示係實現其占有物上權利之行為。如僅偶然
    經手，迅即脫離，對之無執持占有之意思與行為，即非此所
    謂持有（最高法院94年度台上字第728 號判決參照）。查本
    件被告丙○○迄未曾執持占有上開改造手槍及制式子彈一情
    ，業經被告乙○○等4 人供述在卷，互核一致，且被告丙○○僅係幫助犯，對上開改造手槍及制式子彈並無執持占有之
    意思與行為，揆諸前開說明，自難以持有改造手槍及制式子
    彈罪相繩，而此部分檢察官起訴時雖認與前開有罪部分犯意
    各別，應予分論併罰。惟此部分已經原審到庭檢察官變更犯
    罪事實，就此部分未再引用起訴法條，並認應與前開有罪部
    分一併論處，為實質上一罪（原審法院卷第311 、405 頁）
    ，此部分爰不另為無罪之諭知，附此敘明。又被告丙○○就
    犯罪事實四（併案部分）所載未經許可持有具有殺傷力之改
    造手槍之行為，係犯修正前槍砲彈藥刀械管制條例第11條第
    4 項之持有具有殺傷力之改造槍枝罪。被告丙○○前後所犯
    修正前槍砲彈藥刀械管制條例第11條第4 項之持有具有殺傷
    力之改造槍枝罪之幫助犯與修正前槍砲彈藥刀械管制條例第
    11條第4 項之持有具有殺傷力之改造槍枝罪二罪間，時間緊
    接，所犯罪名同一，顯係基於概括之犯意反覆為之，應依連
    續犯之規定從其較重之修正前槍砲彈藥刀械管制條例第11條
    第4 項之持有具有殺傷力之改造槍枝罪一罪處斷。丙○○所
    犯修正前槍砲彈藥刀械管制條例第11條第4 項之持有具有殺
    傷力之改造槍枝罪與所犯現行同條例第12條第4 項之持有子
    彈罪之幫助犯，係以一行為同時觸犯二以上構成要件不同之
    罪名，為想像競合犯，應依刑法第55條之規定，從一重論以
    持有具有殺傷力之改造槍枝罪論處。被告丙○○就犯罪事實
    四部分雖未經檢察官起訴，但此部分與起訴部分有連續犯關
    係，為起訴效力所及，經檢察官移送本院併辦，本院自應併
    予審理。被告丁○○前於88年間因犯竊盜案件，經原審法院
    判處有期徒刑5 月確定，於89年11月8 日執行完畢；又於89
    年間因違反毒品危害防制條例案件，先後經原審法院判處有
    期徒刑6 月、1 年2 月確定，於90年10月30日入監執行，至
    92年4 月27日起獲准假釋出監，於92年6 月7 日縮刑假釋期
    滿，以已執行論，有臺灣高等法院被告前案紀錄表1 紙在卷
    可按，其受有期徒刑之執行完畢後，5 年之內再犯有期徒刑
    以上刑之本案之罪，為累犯，應依法加重其刑。
  (四)核被告甲○○未經許可持有上開改造槍枝及制式子彈，係犯
    修正前槍砲彈藥刀械管制條例第11條第4 項未經許可持有改
    造槍枝罪及現行同條例第12條第4 項之未經許可持有子彈罪
    。被告甲○○先後2 次未經許可持有上開制式子彈（犯罪事
    實三為併案部分）犯行，時間緊接，犯罪構成要件相同，顯
    係基於概括犯意為之，應依連續犯之規定論以一罪。起訴書
    之犯罪事實僅記載被告向被告乙○○購買制式子彈，而未敘
    及其餘犯行，惟被告其餘之持有犯行與前開已起訴之犯罪事
    實，具連續犯之裁判上一罪關係，為起訴效力所及，本院自
    應併予審理。又被告甲○○同時持有改造手槍及制式子彈之
    行為，係一行為同時觸犯數罪名之想像競合犯，應從一重持
    有改造槍枝罪論處。另本件被告甲○○所犯為持有改造槍枝
    罪，而被告甲○○於92年5 月間，製造具有殺傷力之改造手
    槍，經臺灣臺南地方法院以94年度訴字第216 號判處有期徒
    刑5 年6 月確定，有原審辯護人陳報之判決書1 份附卷可稽
    ，本案與上開確定判決二罪間行為有異、犯意個別，辯護人
    認二罪間有牽連犯關係，實屬誤會。至於辯護人具狀陳稱被
    告甲○○於犯罪後，已供出槍彈來源及主從犯各人，請求減
    輕其刑云云，惟適用槍砲彈藥刀械管制條例第18條第4 項規
    定減免其刑，必須於偵查或審判中自白，並供出全部槍械、
    彈藥來源及去向，因而查獲或防止重大危害治安事件之發生
    者，始能減免其刑，該項規定既謂兼供出全部槍、彈之來源
    及去向，自係指已將槍、彈移轉於他人占有之情形而言，不
    包括仍為自己持有之情形在內（最高法院91年度台上字第29
    15號、第3143號、93年度台上字第607 號判決參照），此觀
    同條第1 項後段係指已移轉他人持有之情形始有「去向」可
    明（最高法院90年度台上字第6836號判決參照）。經查，本
    件查獲經過，係由警方監聽得知被告甲○○試射1 顆子彈後
    ，發現退彈殼不順，懷疑所購買之手槍非制式手槍，即要求
    被告丙○○以電話聯絡被告丁○○，由被告丁○○聯絡被告
    乙○○欲退還上開改造手槍及制式子彈，被告丁○○隨即聯
    絡被告乙○○，並約定在上開乙○○居住處見面，而後被告
    丁○○又陪同丙○○、甲○○、陳美如3 人前往，迄於同日
    下午9 時許，被告甲○○等4 人甫抵達上開被告乙○○居住
    處前，立即為發現上情而在場埋伏之警員查獲，有監聽譯文
    1 份附卷可稽，亦經被告4 人自白在卷。是而被告甲○○於
    查獲後固主動供出查扣之槍、彈來源為被告乙○○，然本件
    扣案槍、彈仍為被告甲○○支配掌控，始終未曾移轉他人占
    有，自無槍、彈流向其他第三者去向之問題，且本件被告乙○○等4 人均已經警調查、監控中，尚無供出來源及去向之
    問題，亦不得適用槍砲彈藥刀械管制條例第18條第4 項之規
    定減輕其刑，附此敘明。再按刑法第59條所規定之酌量減輕
    其刑，係裁判上之減輕，必以犯罪之情狀可憫恕，認為宣告
    法定最低度之刑猶嫌過重者，始有其適用（最高法院88年度
    台非字第265 號判決參照）。查被告甲○○原欲購買制式手
    槍，因受詐騙，始購得上開改造手槍及制式子彈，被告甲○○無故持有手槍、子彈之惡性非輕，難認對被告甲○○宣告
    法定最低刑度，猶嫌過重，因此本院認被告本案之所為，並
    不符合刑法第59條酌減其刑規定之適用，原審辯護人請求依
    刑法第59條酌減其刑，即屬無據。被告辯護人於本院審理中
    雖又辯稱：被告於原審第一次開庭時已經認罪協商，原審亦
    已同意為認罪協商，原判決量刑超出協商範圍云云，惟本院
    遍查原審全卷，均無被告認罪協商之記載，何況被告甲○○
    於原審審理中另有併案部分（即犯罪事實三），被告辯護人
    於原審審理辯論時，亦未主張有如何之認罪協商，乃竟於本
    院審理中主張有認罪協商，顯與事實不符，附此說明。
  (五)原審就被告甲○○部份，因依修正前槍砲彈藥刀械管制條例
    第11條第4 項、現行槍砲彈藥刀械管制條例第12條第4 項，
    刑法第11條前段、第2 條第1 項但書、第56條、第55條、第
    38條第1 項第1 款、第2 款、第42條第2 項，罰金罰鍰提高
    標準條例第2 條，現行法規所定貨幣單位折算新台幣條例第
    2 條之規定，並審酌被告甲○○持有上開改造手槍及制式子
    彈，且2 次持有制式子彈，原欲購買制式手槍，因受詐騙，
    始購得上開改造手槍及制式子彈，對他人生命、身體、安全
    造成威脅，其犯罪對社會安全所生危害非淺，惟念被告甲○○持槍彈有時間不長，及被告犯罪後坦認罪行之態度等一切
    情狀，量處甲○○有期徒刑2 年，併科罰金新台幣10萬元，
    並諭知罰金部分如易服勞役，以新台幣900 元即銀元300 元
    折算1 日。扣案之改造手槍1 枝、制式子彈10顆均為違禁物
    ，應依刑法第38條第1 項第1 款之規定宣告沒收；被告甲○○所有之0000000000號行動電話，為被告所有，並持以為買
    賣槍彈聯絡之用，為供犯罪所用之物，業據被告甲○○供述
    在卷，雖未扣案，然仍不能證明業已滅失，故仍應依刑法第
    38 條 第1 項第2 款之規定宣告沒收；另敘明扣案之彈殼1
    顆，不具殺傷力，且非違禁物爰不為沒收之宣告。認事用法
    ，核無不合，量刑亦屬妥適，被告甲○○上訴意旨，以原審
    量刑過重，指摘原判決不當，為無理由，均應予駁回。
  (六)原審就被告乙○○、丁○○、丙○○部份，據以論罪科刑，
    固非無見。惟查：(1)就被告乙○○部分，原審於主文欄內就
    所犯販賣改造手槍罪部分，未併為「未經許可」之諭知，其
    主文之諭知與法條所規定之犯罪構成要件不合，尚有未洽；
    (2)就被告丁○○部分，按買賣係一方基於買受之犯意，另一
    方基於出賣之犯意，雙方就標的物及其價金互相同意時所成
    立之契約，雙方利害關係係屬對立，而非一致，故出賣者僅
    成立販賣罪（持有之低度行為為販賣之高度行為所吸收），
    買受者僅成立持有罪；而本件被告丁○○既係基於幫助之意
    思，幫助被告乙○○販賣上開改造手槍及制式子彈，被告丁○○所為，僅係犯修正前槍砲彈藥刀械管制條例第11條第1
    項之販賣具有殺傷力之改造槍枝罪及現行同條例第12條第1
    項之販賣子彈罪之幫助犯；因其僅係幫助出售，難認有幫助
    買受者持有之犯意，自不另構成修正前槍砲彈藥刀械管制條
    例第11條第4 項之持有具有殺傷力之改造槍枝罪、現行同條
    例第12條第4 項之持有子彈等罪之幫助犯之罪，原判決認被
    告丁○○另犯修正前槍砲彈藥刀械管制條例第11條第4 項之
    持有具有殺傷力之改造槍枝罪、現行同條例第12條第4 項之
    持有子彈等罪之幫助犯，亦有未合。(3)就被告丙○○部分，
    因丙○○僅係幫被告甲○○買槍、彈，亦未對販賣之乙○○
    抽取傭金，所為僅成立修正前槍砲彈藥刀械管制條例第11條
    第4 項之持有具有殺傷力之改造槍枝罪、現行同條例第12條
    第4 項之持有子彈等罪之幫助犯，難認其有幫助販賣者販賣
    之犯意存在，原判決認被告丙○○另犯修正前槍砲彈藥刀械
    管制條例第11條第1 項之販賣具有殺傷力之改造槍枝罪、現
    行同條例第12條第1 項之販賣子彈罪之幫助犯，尚有未洽；
    又被告丙○○另有未經許可持有具有殺傷力之改造手槍之行
    為（即犯罪事實四部份），原審未及審酌，為有不當。被告
    乙○○、丁○○、丙○○3 人上訴意旨，以原審量刑過重，
    均指摘原判決不當，雖均無理由，但原判決既有上開可議之
    處，自仍應由本院將原判決關於乙○○、丁○○、丙○○部
    分撤銷改判。爰審酌被告乙○○販賣上開改造手槍及制式子
    彈，被告丁○○幫助販賣改造手槍及制式子彈，丙○○幫助
    持有改造手槍及制式子彈，並另有持有改造手槍之行為，對
    他人生命、身體、安全造成威脅，其等犯罪對社會安全所生
    危害非淺，惟念被告乙○○販賣槍彈所得不多，被告丁○○
    、丙○○並無報酬，以及被告等3 人犯罪後坦認罪行之態度
    等一切情狀，分別量處如主文第2 、3 、4 項所示之刑，並
    就罰金部分諭知易服勞役之折算標準。扣案之改造手槍1 枝
    、丙○○部分扣案之改造手槍另1 枝，制式子彈2 顆均為違
    禁物，應依刑法第38條第1 項第1 款之規定宣告沒收；被告
    乙○○販賣槍彈所得155,000 元，雖未扣案，應依刑法第38
    條第1 項第3 款之規定宣告沒收；被告乙○○所有之000000
    0000號行動電話、被告丁○○所有之0000000000號行動電話
    、被告丙○○所有之0000000000、0000000000號行動電話，
    分別為被告等3 人所有，並持以為買賣槍彈聯絡或幫助買賣
    聯絡之用，為供犯罪所用之物，業據被告3 人供述在卷，雖
    均未扣案，然不仍證明業已滅失，故仍應依刑法第38條第1
    項第2 款之規定宣告沒收；扣案之彈殼1 顆，不具殺傷力，
    且非違禁物爰不為沒收之宣告。
據上論結，應依刑事訴訟法第368 條、第369 條第1 項前段、第
364 條、第299 條第1 項前段、第300 條，修正前槍砲彈藥刀械
管制條例第11條第1 項、第4 項、現行槍砲彈藥刀械管制條例第
12條第1 項、第4 項，刑法第11條前段、第2 條第1 項但書、第
55條、第56條、第339 條第1 項、第30條第2 項、第47條、第38
條第1 項第1 款、第2 款、第3 款、第42條第2 項，罰金罰鍰提
高標準條例第2 條，現行法規所定貨幣單位折算新台幣條例第2
條，判決如主文。
本案經檢察官張金塗到庭執行職務。
中    華    民    國    95    年    1     月    19    日
            刑事第五庭  審判長法  官  曾永宗
                              法  官  陳明富
                              法  官  任森銓
以上正本證明與原本無異。
如不服本判決應於收受本判決後10日內向本院提出上訴書狀，其
未敘述上訴理由者，並得於提起上訴後10日內向本院補提理由書
狀（均須按他造當事人之人數附繕本）「切勿逕送上級法院」。
中    華    民    國    95    年    1     月    19    日
                              書記官  蘇恒仁
附錄本件判決論罪科刑法條：
修正前槍砲彈藥刀械管制條例第11條
未經許可，製造、販賣或運輸第4 條第1 項第1 款所稱其他可發
射金屬或子彈具有殺傷力之各式槍砲者，處5 年以上有期徒刑，
併科新臺幣1 千萬元以下罰金。
未經許可，轉讓、出租或出借前項所列槍砲者，處3 年以上10年
以下有期徒刑，併科新臺幣7 百萬元以下罰金。
意圖供自己或他人犯罪之用，而犯前二項之罪者，處無期徒刑或
7 年以上有期徒刑，併科新臺幣1 千萬元以下罰金。
未經許可，持有、寄藏或意圖販賣而陳列第一項所列槍砲者，處
1 年以上7 年以下有期徒刑，併科新臺幣7 百萬元以下罰金。
第一項至第三項之未遂犯罰之。
現行槍砲彈藥刀械管制條例第12條
未經許可，製造、販賣或運輸子彈者，處1 年以上7 年以下有期
徒刑，併科新台幣5 百萬元以下罰金。
未經許可，轉讓、出租或出借子彈者，處6 月以上5 年以下有期
徒刑，併科新台幣3 百萬元以下罰金。
意圖供自己或他人犯罪之用，而犯前二項之罪者，處3 年以上10
年以下有期徒刑，併科新台幣7 百萬元以下罰金。
未經許可，持有、寄藏或意圖販賣而陳列子彈者，處5 年以下有
期徒刑，併科新台幣3 百萬元以下罰金。
第一項至第三項之未遂犯罰之。


司法院資訊處製作；財團法人民間司法改革基金會備份。
